臺灣高等法院高雄分院刑事判決　　　　　九十二年度上訴字第二一六號
　　上　訴　人
　　即　被　告　乙○○
　　選任辯護人　蘇榮達律師
　　　　　　　　蘇俊誠律師
右上訴人因懲治走私條例等案件，不服臺灣高雄地方法院九十一年度訴字第九八０號
中華民國九十二年八月廿九日第一審判決（起訴案號：臺灣高雄地方法院檢察署九十
年度偵字第二二五四一號、九十一年度偵字第五０六三號），提起上訴，本院判決如
左：
      主      文
原判決關於乙○○部分撤銷。
乙○○共同私運管制物品進口逾公告數額，累犯，處有期徒刑捌月。
如附表編號一至三號及九至十四號所示之物均沒收。
      事      實
一、乙○○於民國（下同）八十六年間，因犯懲治走私條例之罪，經本院判處有期徒
    刑二年確定，服刑中，於八十九年七月二十日假釋出監，於九十年六月七日假釋
    期滿執行完畢。
二、乙○○係高雄市籍「群溢三號」漁船之船員，於九十年十一月十七日與該漁船船
    長陳文龍及船員苗進財、蔡進福、陳生道等人（陳文龍等四人均已判處罪刑確定
    ），駕乘「群溢三號」漁船，自高雄市紅毛港報關出海，於同年十一月廿七日凌
    晨一時許，在南中國海即北緯二十二度二十分，東經一百十七度三十分附近公海
    上，巧遇一不知名外籍船舶載運大陸地區之農、牧產製品，因該外籍船舶之冷凍
    器損壞，船上一不詳姓名成年男子，欲委託「群溢三號」漁船接運其船上所載之
    大陸地區之農、牧產製品，私運進入台灣國境，交與綽號「小李」之不詳姓名成
    年男子，事成給與相當報酬，陳文龍乃與乙○○、苗進財、蔡進福、陳生道等人
    達成謀議，約定所得報酬朋分，而與該外籍船舶上之不詳姓名成年男子，基於私
    運管制物品進口逾公告數額及擅自輸入禁止輸入。檢疫物之犯意聯絡，共同自該
    外籍船舶上接運如附表編號一至十四號未經許可逾公告數額之管制物品共四百十
    六箱（重量共五千九百十四公斤，緝獲時完稅價格共新台幣七十萬二千六百九十
    一元，其中編號四至八號之動物產品為應檢疫之產品）至「群溢三號」漁船上之
    冷凍艙中。接駁完成後，「群溢三號」漁船在陳文龍指示下，提早返航，而於同
    年月廿八日下午五、六時許，返抵高雄市紅毛港進入國境。翌（廿九）日凌晨四
    時卅分許，由陳文龍僱用不知情之成年搬運工及貨車司機蔡宜展，準備自「群溢
    三號」漁船上將私運物品卸貨之際，為行政院海巡署南部地區巡防局岸巡五三四
    中隊海城安檢站及港口安檢員監卸時查獲，當場扣得如附表編號一至十四號所示
    懲治走私條例公告管制物品項目及其數額丙項管制進口物品第四目之走私物品。
三、案由行政院海巡署南部地區巡防局岸巡五三四中隊（下稱海巡署五三四中隊）報
    請台灣高雄地方法院檢察署檢察官偵查起訴。
      理      由
一、訊據上訴人即被告乙○○否認有走私犯行，辯稱：伊隨「群溢三號」漁船至南中
    國海公海之作業捕魚，九十一年十一月廿七日凌晨一時許，伊在漁船船尾之機艙
    內睡覺，如何自外籍船舶上接運走私物品，伊並不知情，是船長個人之行為，陳
    文龍如何僱用搬運工及貨車司機卸貨，伊亦不知情，就原審勘驗筆錄及漁船照片
    ，可證漁船之冷凍漁艙係在船頭，伊睡覺之處係在船尾，有一段距離，伊並不知
    接運私貨之事云云。
二、惟查：
  (一)扣案如附表編號一至十四號所示物品共四百十六箱，重量共五千九百十四公斤，
    係「群溢三號」漁船於九十年十一月廿八日載運至高雄市紅毛港，於翌（廿九）
    日凌晨四時三十分許，由陳文龍僱用不知情之數名不詳姓名之搬運工及不知情之
    貨運司機蔡宜展，準備自該船上私運之物品卸貨時，為海巡署五三四中隊海城安
    檢站及安檢所安檢員監卸時查獲，當場查扣等情，為被告於偵審中所不爭執，並
    據證人蔡宜展、安檢人員吳裕琦、周建宏分別證述無訛（原審卷第五二、一四一
    、一四二頁），復有行政院海岸巡防署岸巡五三四中隊嫌疑貨品扣押單、扣押收
    據各一紙附卷可稽（海巡署卷第一四、一五頁）。附表編號一至十四號所示之物
    品產地，均屬大陸地區產製之物品；其中編號四至八號之動物產品，係屬依動物
    傳染病防制條例第三十三條規定之應施檢疫之動物品目，而大陸地區為口蹄疫疫
    區，禁止自大陸地區輸入動物產品等情，分別有財政部關稅總局九十一年一月八
    日台總局認字第九一一００一六六號函所附關稅總局進口貨物原產地認定委員會
    九十一年第一項會議審議表影本、財政部高雄關稅局九十三年一月八日高普緝字
    第０九三０００００四六號函、及行政院農業委員會動植物防疫檢疫局高雄分局
    九十一年九月九日防檢高動字第０九一一五八二四一六號函）等在卷足憑（第二
    二五四一號偵查卷第三九－四一頁、本院卷、原審卷第一０四、一０五頁）。依
    財政部高雄關稅局九十三年一月八日函所附九十年度第０一八三０號緝私報告表
    記載、附表編號一至十四號所示走私物品於緝獲時之完稅價格共為七十萬二千六
    百九十一元。
  (二)被告與船長陳文龍、苗進財、蔡進福、陳生道等人，係於九十年十一月十七日自
    高雄市紅毛港共同駕乘「群溢三號」漁船報關出海，預定航期為八十九日，此有
    「群溢三號」漁船出港申請書影本附卷可證（海巡署卷第一七頁）。而附表所示
    之十四項物品，係「群溢三號」漁船於九十年十一月廿七日凌晨一時許，在北緯
    二十二度二十分、東經一百十七度三十分附近海域，受一不知名之外籍船舶上不
    詳姓名成年男子之託接駁載運者，為共同被告陳文龍所供明（海巡署卷第一、二
    頁、第二二五四一號偵查卷第二九頁反面、第三０頁、原審卷第三八頁）。又上
    述海域，非屬我國領海，復有內政部九十一年六月五日台內地字第０九一００六
    八五七二號函在卷足按（原審卷第六五頁）。該內政部函雖記載上述海域在我國
    經濟海域範圍內，非屬公海等情，惟經濟海域係為保護我國漁業而設，在國界之
    性質上仍屬公海，是該內政部函，不足為被告有利之認定。
  (三)依共同被告陳文龍於原審所供，僱用乙○○等人之代價，係以魚獲量所賣得之收
    益，先給船東即陳好一半，扣掉油錢、菜錢及其他開銷後，由彼等五人均分等情
    （原審卷第六一頁），又供稱「因為此次受外籍漁船之委託載運魚漿，所以提早
    返航，：：：我有告知他們（指乙○○等四人）要返航了，他們也沒有追問」等
    語（原審卷第六０、六一頁）。「群溢三號」漁船該次出海作業所準備之食物份
    量為十三日，已據共同被告蔡進福陳明（原審卷第六一頁）。「群溢三號」漁船
    於九十年十一月十七日報關出海，至同年十一月廿八日返抵高雄市紅毛港，在海
    上之日數為十二日，依此核算，提早一日返航。如依上述申請書所載預定航期八
    十九日」，即提早返航之日數為七十七日。被告與陳文龍等人出海作業之酬勞，
    係以魚獲量之多寡為定，而魚獲量之多寡，繫於航期之長短。故提早返航，必有
    相當原因，不損及船員預期之利益，且需經全體船員之同意，自屬當然。「群溢
    三號」漁船提早返航之原因，係受託載運「魚漿」至高雄市紅毛港之國境內，必
    有相當代價，以抵銷提早返航之損失，此「相當代價」，自亦為全體船員所同意
    ，足堪認定。接運未合法申請輸入之「魚漿」至高雄市紅毛港之國境內，為走私
    之違法行為，既為全體船員所同意，且利害相共、「魚漿」又達四百十六箱，在
    接駁「私貨」分秒必爭之情下，即包括被告之全體船員自必群策協力將「私貨
    」搬運至「群溢三號」漁船之冷凍艙中甚明。共同被告陳文龍所供其未與乙○○
    等四人搬運上述物品，及共同被告苗進財、蔡進福、陳生道等人所供當時彼等均
    在船艙內睡覺，不知船上有上述物品云云，係屬迴護及避嫌之詞，非真實可採。
    證人蘇瑞基所證附和陳文龍之詞，及船員可能不知船上載運私貨云云，係其個人
    推測之詞，尚難採信。
  (四)共同被告苗進財在「群溢三號」漁船上係負責冷凍庫（艙）之工作，需打開冷凍
    庫觀察溫度是否足，而被告及共同被告蔡進福、陳生道則負責將魚獲物分類，
    再擺入冷凍庫冰藏等情，分據被告及苗進財、蔡進福、陳生道於偵審中供明（第
    二二五四一號偵查卷第四六、四七頁、原審卷第三八頁）。而「群溢三號」漁船
    之冷凍艙，一打開艙門即可目睹冷凍艙內部冷藏物品之全貌，經原審現場勘驗無
    訛，有勘驗筆錄、現場照片附卷可證（原審卷第一八三－一九一頁）。是被告及
    苗進財、蔡進福、陳生道所供不知漁船上冷凍艙內有上述「私貨」，自亦無足採
    。
  (五)依共同被告陳文龍所供，不知該外籍船舶之船名，不知與其接洽之男子及姓名，
    亦不知「小李」之姓名、住址及聯絡方法，然則陳文龍與託運「私貨」之人及欲
    接「私貨」之人均不相識無疑。在公海上，受陌生之人託運未合法報關之「物品
    」，任何人必先有是否為「走私物品」之懷疑。被告及陳文龍等人均為專業之船
    員（有船員手冊附海巡署五三四中隊卷第九－一三頁可證），尤有專業認識之警
    惕，故對於接運之「物品」，自必有相當瞭解後，始受託接運。依證人即海巡署
    五三四中隊安檢人員吳裕琦、周建宏於原審證稱「在監卸過程中，周建宏發現有
    整塊魚漿，魚漿本身有裂縫，裂縫下面有覆蓋盒子，我們將盒子拆箱（開）之後
    ，就發現內有香菇，我們就將全部東西扣押下來，就發現內有其他扣案之物品」
    等語（原審卷第一四一、一四二頁）觀之，就被告及陳文龍等人之專業警惕下，
    自必瞭然於所接運之「物品」為何物，而因貪圖「相當報酬」，始接受託運入境
    ，灼然可見。附表編號九、十、十一、十三、十四號所示之七子茶等物，標示有
    大陸地區雲南產製，而附表編號四至八號所示之羊心等物，係經公布施行「動物
    傳染病防制條例」第三十三條規定應施檢疫之動物項目，又大陸地區為口蹄疫疫
    區，眾所週知，是一般人必知上開託運物品，係大陸地區之農牧產製品，為管制
    進口物品及應檢疫之動物產品，自亦為被告及陳文龍等人所明知。共同被告陳文
    龍所供「不知所載之物品為管制物品及應檢疫之動物產品」云云，自不能採信。
  (六)綜上所，本案事證已臻明確，被告所辯，顯係卸責之詞，殊無足採，其犯行洵
    堪認定。
三、查一次私運大陸地區生產、製造、加工之物品、其總額由海關於緝獲時之完稅價
    格計算，超過新台幣十萬元者，為管制進口之物品，懲治走私條例公告管制物品
    項目及其數額丙項管制進口物品第四目定有明文。被告一次私運大陸地區生產、
    製造、加工之物品進口於海關緝獲時之完稅價格達七十萬二千六百九十一元，核
    其所為，係犯懲治走私條例第二條第一項之私運管制物品進口逾公告數額罪。被
    告私運之物品中，有禁止輸入之檢疫物，被告擅自輸入，此部分所為，係違反動
    物傳染病防治條例第三十三條之規定，應依該條例第四十一條第一項之擅自輸入
    檢疫物罪論處。被告一走私行為，觸犯上開二罪，為想像競合犯，應從一重之私
    運管制物品進口逾公告數額罪處斷。被告與陳文龍、苗進財、蔡進福、陳生道及
    外籍船舶上不詳姓名之成年男子間，就上開行為，有犯意聯絡及行為分擔，為共
    同正犯。被告於八十六年間因犯懲治走私條例之罪，經本院判處有期徒刑二年，
    服刑中，於八十九年七月二十日假釋出監，於九十年六月七日假釋期滿而執行完
    畢，有台灣高等法院被告全國前案紀錄表在卷可按，茲於執行完畢後，五年內再
    犯有期徒刑之罪，為累犯，應依刑法第四十七條規定加重其刑。公訴人就擅自輸
    入檢疫物部分，雖未論及，因此部分與起訴部分有想像競合犯之裁判上一罪關係
    ，為起訴效力所及，自應併予審理。
四、原審論處被告罪刑，固無不合，惟查(一)被告係在公海上私運管制物品進口，並非
    自大陸地區私運管制物品進入台灣地區，原判決理由認定自大陸地區私運進入台
    灣地區；(二)被告與外籍船舶上之不詳姓名成年男子，同有共同正犯關係，原判決
    未予論列；(三)被告私運之管制物品進口，逾公告之何項數額，未予明確認定；均
    有未洽。被告上訴意旨執前詞否認犯罪，指摘原判決此部分不當，雖無理由，但
    原判決此部分既有可議，自應予撤銷改判。爰審酌被告有犯走私罪前科，執行完
    畢後未逾六個月，猶再犯走私罪，無視禁令，犯罪後飾詞卸責，未見悔意，態度
    欠佳，及所走私物品除檢疫物外，係屬農產製品，非屬違禁物等一切情狀，仍如
    原審量處如主文所示之刑。又扣案如附表編號一至三及九至十四號所示之走私物
    品，係共同正犯外籍船舶上不詳姓名成年男子所有，供犯罪所用之物，依刑法第
    三十八條第一項第二款規定宣告沒收。編號四至八號所示之物品，依動物傳染病
    防治條例第四十一條第二項規定，應由主管機關為沒入處分，爰不予宣告沒收。
五、按動物傳染病防治條例於九十一年五月廿九日修正公布施行，於同年月卅一日起
    生效，其中第四十一條第一項所定法定刑並未變更，故仍應適用修正後之規定為
    裁判。至該條第一項原規定「並沒收其檢疫物」，改列為第二項「前項禁止輸入
    之檢疫物，沒入之」，係屬行政罰，是本件尚無新舊比較之問題，併予明。
據上論斷，應依刑事訴訟法第三百六十九條第一項前段、第三百六十四條、第二百九
十九條第一項前段，懲治走私條例第二條第一項、動物傳染病防治條例第四十一條第
一項、刑法第十一條前段、第二十八條第一項第二款、第五十五條、第四十七條，判
決如主文。
本案經檢察官周章欽到庭執行職務。
中    華    民    國     九十三     年      二       月       十       日
                              臺灣高等法院高雄分院刑事第一庭
                                  審判長法官  吳水木
                                        法官  趙文淵
                                        法官  洪慶鐘
右正本證明與原本無異。
如不服本判決應於收受本判決後十日內向本院提出上訴書狀，其未述上訴理由者，
並得於提起上訴後十日內向本院補提理由書狀（均須按他造當事人之人數附繕本)「
切勿逕送上級法院」。
                                      書記官  彭筱瑗
中    華    民    國     九十三     年       二       月       十一     日
附錄：本判決論罪科刑法條：
懲治走私條例第二條第一項
私運管制物品進口、出口逾公告數額者，處七年以下有期徒刑，得併科新臺幣三百萬
元以下罰金。
動物傳染病防治條例第四十一條第一項
違反第三十三條規定，擅自輸入禁止輸入之檢疫物者，處三年以下有期徒刑、拘役或
併科新臺幣十五萬元以下罰金。
附表：                                     九十二年度上訴字第二一０六號
┌───┬────────────┬───┬──────┬────┐
│編 號│涉  嫌  貨  物  品  名  │單位  │ 數     量  │ 種  類 │
├───┼────────────┼───┼──────┼────┤
│  一  │大香菇（已壓縮）        │ 公斤 │二八五二    │  乾貨  │
├───┼────────────┼───┼──────┼────┤
│  二  │小香菇（無壓縮）        │  ”  │五五一      │  乾貨  │
├───┼────────────┼───┼──────┼────┤
│  三  │香菇絲                  │  ”  │六八Ｏ      │  乾貨  │
├───┼────────────┼───┼──────┼────┤
│  四  │羊心                    │  ”  │四五        │  冷凍  │
├───┼────────────┼───┼──────┼────┤
│  五  │羊腎                    │  ”  │一五        │  冷凍  │
├───┼────────────┼───┼──────┼────┤
│  六  │冷凍牛羊筋              │  ”  │一五        │  冷凍  │
├───┼────────────┼───┼──────┼────┤
│  七  │乾燥牛羊筋（有包裝）    │  ”  │三六二．五  │  乾貨  │
├───┼────────────┼───┼──────┼────┤
│  八  │乾燥牛羊筋（無包裝）    │  ”  │四一二．五  │  乾貨  │
├───┼────────────┼───┼──────┼────┤
│  九  │七子茶（紅）            │  ”  │五六五      │  乾貨  │
├───┼────────────┼───┼──────┼────┤
│  十  │七子茶（甲）            │  ”  │四五        │  乾貨  │
├───┼────────────┼───┼──────┼────┤
│ 十一 │貳圓茶                  │  ”  │八六        │  乾貨  │
├───┼────────────┼───┼──────┼────┤
│ 十二 │無名茶品（十三號）      │  ”  │九六        │  乾貨  │
├───┼────────────┼───┼──────┼────┤
│ 十三 │雲南紫茶                │  ”  │五五        │  乾貨  │
├───┼────────────┼───┼──────┼────┤
│ 十四 │普洱茶                  │  ”  │一三四      │  乾貨  │
└───┴────────────┴───┴──────┴────┘
                                                                   Ａ
